臺灣高等法院刑事裁定
110年度毒抗字第1447號
抗  告  人
即  被  告  黃聖峰



上列抗告人因毒品危害防制條例案件，不服臺灣桃園地方法院中
華民國110年9月13日裁定（110年度毒聲字第1581號），提起抗
告，本院裁定如下：
    主  文
抗告駁回。                                              
    理  由
一、原裁定意旨如附件。
二、抗告意旨略以：抗告人即被告黃聖峰（下稱被告）於入監所
    前，曾經參與毒品戒癮治療課程，每次上課皆準時報到，直
    到入監執行才未繼續課程，遭撤銷緩起訴處分而改裁定觀察
    勒戒，不符公平原則。另被告已入監服刑10月有餘，無繼續
    施用毒品之行為及癮性，且執行將達申請假釋門檻，如執行
    觀察勒戒處分，將影響被告之累進處遇及申報假釋，為此，
    請求撤銷原裁定等語。
三、按施用第一、二級毒品為犯罪行為，毒品危害防制條例第10
    條設有處罰規定。惟基於刑事政策，對合於一定條件之施用
    者，依同條例第20條之規定，施以觀察、勒戒及強制戒治之
    保安處分。於民國109年1月15日修正公布、同年7月15日施
    行之毒品危害防制條例第20條第3項及第23條第2項，將原條
    文之再犯期間由「5年」改為「3年」，而第20條第3項規定
    中所謂「3年後再犯」，只要本次再犯（不論修正施行前、
    後）距最近1次觀察、勒戒或強制戒治執行完畢釋放，已逾3
    年者，即該當之，不因其間有無犯第10條之罪經起訴、判刑
    或執行而受影響（最高法院109年度台上大字第3826號裁定
    意旨參照）。又行為人雖經檢察官為附命完成戒癮治療之緩
    起訴處分，若未完成戒癮治療，經檢察官撤銷其緩起訴處分
    ，因不等同曾觀察勒戒或強制戒治之處遇，自應回復原緩起
    訴處分不存在之狀態，倘行為人前未曾接受觀察、勒戒等處
    遇，或距最近1次觀察、勒戒或強制戒治執行完畢釋放，已
    逾3年者，自應由檢察官依現行毒品危害防制條例第20條第1
    項規定辦理，不得逕行起訴（最高法院109年度台非字第76
    、77號判決及110年度台非字第98號判決意旨參照）。
四、經查：被告於109年4月24日晚間，在桃園市桃園區友人住處
    沖泡含第二級毒品甲基安非他命成分之咖啡包而施用該級毒
    品之情，經被告於警詢、偵查中坦承不諱，且其尿液送檢驗
    結果呈甲基安非他命陽性反應，有台灣檢驗科技股份有限公
    司之濫用藥物檢驗報告可稽，是其施用第二級毒品之犯行應
    堪認定。又被告所犯前開施用第二級毒品之犯行，曾經臺灣
    桃園地方檢察署（下稱桃園地檢署）檢察官以109年度毒偵
    字第4031號為附條件命完成戒癮治療之緩起訴處分確定，緩
    起訴期間為109年9月19日至111年3月18日，惟被告於緩起訴
    處分後、確定前，自109年9月17日因另案遭羈押，並自110
    年1月15日起因詐欺案件而入監執行有期徒刑2年，因無從完
    成上揭緩起訴處分應履行事項，前開緩起訴處分由桃園地檢
    署檢察官於110年4月12日以110年度撤緩字第98號案撤銷緩
    起訴處分確定，此有上開緩起訴處分書、撤銷緩起訴處分書
    、本院被告前案紀錄表等件附卷可憑。是被告雖曾經檢察官
    為附條件命完成戒癮治療之緩起訴處分，惟其並未完成戒癮
    治療。且被告曾於102年間因施用毒品案件，經送觀察、勒
    戒後認無繼續施用毒品之傾向，於102年11月27日執行完畢
    釋放出所，經桃園地檢署檢察官以102年度毒偵字第2989號
    為不起訴處分確定，此後未有再受觀察、勒戒或強制戒治之
    執行等情，有本院被告前案紀錄表在卷可佐。從而被告本件
    施用第二級毒品之犯行，距前次觀察勒戒執行完畢釋放後已
    逾3年，揆諸首揭說明，因法律修正而仍應再予觀察、勒戒
    之機會，不得逕行起訴。原審因而准許檢察官之聲請，依修
    正後毒品危害防制條例第20條第1項規定，裁定被告應送勒
    戒處所觀察、勒戒，並無違誤。抗告意旨以其曾經參與過戒
    癮課程，且已無繼續施用毒品，認無觀察、勒戒之必要云云
    ，但被告於前揭緩起訴處分確定前之109年9月17日起，即因
    另涉犯詐欺罪嫌而遭羈押，復因詐欺案入監服刑，無法完成
    緩起訴處分應履行事項，該緩起訴處分經檢察官撤銷確定，
    依法即應再予觀察、勒戒之機會，不得逕行起訴，原審因而
    裁定被告應送勒戒處所觀察、勒戒，於法尚無不合，被告所
    指有關假釋及累進處遇等節，亦與應否裁定觀察勒戒之判斷
    無涉。本件抗告，核無理由，應予駁回。
據上論斷，應依刑事訴訟法第412條，裁定如主文。
中　　華　　民　　國　　110 　年　　10　　月　　29　　日
                  刑事第六庭  審判長法　官  劉方慈
                                    法　官  朱嘉川
                                    法　官  許曉微
以上正本證明與原本無異。
不得再抗告。
                                    書記官  徐仁豐
中　　華　　民　　國　　110 　年　　10　　月　　29　　日